【裁判字號】    98,交聲,1313
【裁判日期】    980630
【裁判案由】    違反道路交通管理處罰條例聲明異議
【裁判全文】
臺灣桃園地方法院刑事交通事件裁定    98年度交聲字第1313號
原處分機關  交通部公路總局新竹區監理所
異  議  人
即受處分人  甲○○
上列受處分人因違反道路交通管理處罰條例聲明異議案件，對於
交通部公路總局新竹區監理所於民國98年3 月3 日所為之處分（
壢監裁字第裁53─A00WA5858 號）聲明異議，本院裁定如下：
    主  文
原處分撤銷。
    理  由
一、本件異議人聲明異議意旨略以：異議人並未收到原舉發通知
    單，係接獲裁決書始知遭裁罰，舉發違規通知單之送達既不
    合法，不應加倍罰鍰，為此聲明異議。
二、按汽車駕駛人，爭道行駛有下列情形之一者，處新臺幣6 百
    元以上1 千8 百元以下罰鍰：... 四、在多車道不依規定駕
    車，道路交通管理處罰條例第45條第4 款定有明文。又按「
    處理違反道路交通管理事件，有關文書送達之程序，依行政
    程序法之規定」，違反道路交通管理事件統一裁罰標準及處
    理細則第五條亦規定甚明。次按「送達，於應受送達人之住
    居所、事務所或營業所為之。但在行政機關辦公處所或他處
    會晤應受送達人時，得於會晤處所為之」「送達，不能依前
    二條規定為之者，得將文書寄存送達地之地方自治或警察機
    關，並作送達通知書兩份，一份黏貼於應受送達人住居所、
    事務所、營業所或其就業處所門首，另一份交鄰居轉交或置
    於該送達處所信箱其他適當位置，以為送達」、「送達人因
    證明之必要，得製作送達證書」，行政程序法第72條第1 項
    、第74條第1 項、第76條第1 項分別定有明文。是原處分機
    關未依行政程序法第74條第1 項之規定辦理寄存送達以為送
    達，即不生送達之效力。
三、經查，本院向臺北市政府警察局交通警察大隊查詢本件北市
    警交大字第A00WA5858 號舉發違反道路交通管理事件通知單
    送達情形，由臺北市政府警察局交通警察大隊函附之送達回
    證可知，上開舉發通知書係送達「桃園縣平鎮市○○路93之
    1 號3 樓」地址，並且未獲會晤本人亦無受領文書之同居人
    、受雇人或應送達處所之接收郵件人員，而以寄存之方式送
    達，有臺北市政府警察局交通警察大隊函及所附送達回證在
    卷可憑。然查，異議人之戶籍地址為「桃園縣平鎮市○○路
    ○ 段280 號4 樓之5 」，且於民國91年8 月20日即已遷入該
    處，異議人亦稱其住址為「桃園縣平鎮市○○路○ 段280 號
    4 樓之5 」，有個人基本資料查詢結果及異議狀各1 份附卷
    可稽。是臺北市政府警察局交通警察大隊上開寄存送達，因
    投遞之「桃園縣平鎮市○○路93之1 號3 樓」地址並非異議
    人戶籍，又無證據證明異議人實際確有居住上址，其以寄存
    方式送達該址，難謂為合法之寄存送達。又違反道路交通管
    理處罰條例第45條第4 款規定，對於汽車之統一裁罰基準分
    為：期限內繳納或到案聽候裁決者，處罰鍰9 百元，逾越應
    到案期限30日內，繳納罰鍰或到案聽候裁決者，處罰鍰1 千
    2 百元，逾越應到案期限30日以上60日以內，繳納罰鍰或逕
    行裁決者，處罰鍰1 千5 百元，逾越應到案期限60日以上，
    繳納罰鍰或逕行裁決者，處罰鍰1 千8 百元，裁決機關應依
    上開基準表所列之情形，分別不同之狀況而裁處罰鍰。另按
    違反道路交通管理事件統一裁罰基準及處理細則第48條第1
    項規定：違反道路交通管理事件，行為人認為舉發之事實與
    違規情形相符者，得於接獲通知單後，親自或委託他人持該
    通知單，不經裁決向指定之處所，逕依裁罰基準執行並繳納
    罰鍰結案。行為人於違規後，既得持通知單向指定處所逕行
    繳納罰鍰，且其繳納之罰鍰復有輕重之分，故該舉發違規通
    知單之送達或交付予違規人即形重要。為保障違規人免於受
    最重之處罰，故於行為人違規後，舉發單位即應將違規通知
    單送達或交付予違規人，俾違規人得以持該通知單向指定之
    處所，於限期限內自動繳納罰鍰或到案聽候裁決，而得以法
    定最低罰鍰數額結案。本件之舉發違反道路交通管理事件通
    知單並無證據證明已合法送達於異議人，原處分機關應責令
    舉發機關將舉發違規通知單合法送達予違規人後，再依上開
    裁罰基準表所列之情形分別裁罰，方為適當。
四、本件原處分機關於異議人未受通知其應到案日期、處所、繳
    納期限前，即逕裁決異議人1 千8 百元最高之罰鍰，併記違
    規點數1 點，其所為處分即有不當，原處分既有不當，即應
    由本院將原處分撤銷。且異議人本件違規所應處罰之數額，
    因尚須於異議人收受舉發違規通知單後，視其是否依裁罰基
    準表所示各情形即：期限內繳納或到案聽候裁決者，逾越應
    到案期限30日內，繳納罰鍰或到案聽候裁決者，逾越應到案
    期限30日以上60日以內，繳納罰鍰或到案聽候裁決者，逾越
    應到案期限60日以上繳納罰鍰或逕行裁決者，而作不同之處
    罰，故本件仍應由原舉發單位重新送達舉發違規通知單後，
    再視異議人是否於期限內繳納等各情形處理，本院尚不得逕
    為裁定處罰，併此敘明。
五、據上論斷，應依道路交通案件處理辦法第20條，裁定如主文
    。
中    華    民    國    98    年    6     月    30    日
                  交通法庭    法  官  張明儀
以上正本證明與原本無異。
如不服本裁定，應於裁定送達後5 日內向本院提出抗告狀。
                              書記官  邱仲騏
中    華    民    國    98    年    6     月    30    日


司法院資訊處製作；財團法人民間司法改革基金會備份。
